【裁判字號】    99,家聲,65
【裁判日期】    991126
【裁判案由】    聲請處分受監謢宣告人之財產等
【裁判全文】
臺灣花蓮地方法院民事裁定              99年度家聲字第65號
聲  請  人  張健次
相  對  人  吳貞秀
利害關係人  吳全
上列聲請人聲請指定會同開具財產清冊之人事件，本院裁定如下
：
    主  文
指定吳全（男、民國○○年○月○○日生、身分證統一編號：Ｚ0000
00000號）為受監護宣告人吳貞秀之會同開具財產清冊之人。
聲請人其餘聲請駁回。
聲請程序費用由聲請人負擔。
    理  由
一、聲請意旨略以：聲請人張健次之女即相對人吳貞秀自幼因智
    能不足，無法單獨自理日常生活，前經鈞院以97年度禁字第
    11號裁定宣告為禁治產人在案，聲請人依法為其監護人，並
    為戶籍登記。茲為處分相對人之財產，聲請人與相對人之親
    屬共同推舉相對人胞弟吳全為相對人之會同開具財產清冊
    之人，爰請依法指定吳全為會同開具財產清冊之人，並請
    准處分相對人所有財產等語。
二、按民法總則施行法第4條第2項規定：「民法總則中華民國97
    年5月2日修正之條文施行前，已為禁治產宣告者，視為已為
    監護宣告；繫屬於法院之禁治產事件，其聲請禁治產宣告者
    ，視為聲請監護宣告；聲請撤銷禁治產宣告者，視為聲請撤
    銷監護宣告；並均於修正施行後，適用修正後之規定」；民
    法親屬編施行法第14條之2規定：「中華民國97年5月2 日修
    正之民法親屬編第四章條文施行前所設置之監護人，於修正
    施行後，適用修正後之規定」；民法親屬編施行法第14條之
    3規定：「中華民國97年5月2 日修正之民法親屬編第四章之
    規定，自公布後1年6個月施行」。因此，民法親屬編第四章
    之監護規定已自民國98年11月23日開始施行，而過去受禁治
    產宣告者視為新修正之「監護宣告」，過去之禁治產人之監
    護人亦須適用新修正之監護規定。又按對於因精神障礙或其
    他心智缺陷，致不能為意思表示或受意思表示，或不能辨識
    其意思表示之效果者，法院得因本人、配偶、四親等內之親
    屬、最近一年有同居事實之其他親屬、檢察官、主管機關或
    社會福利機構之聲請，為監護之宣告。法院為監護之宣告時
    ，應依職權就配偶、四親等內之親屬、最近一年有同居事實
    之其他親屬、主管機關、社會福利機構或其他適當之人選定
    一人或數人為監護人，並同時指定會同開具財產清冊之人。
    民法第14條第1項、第1111條第1項分別訂有明文。
三、經查：聲請人上揭主張，業據提出戶籍謄本、本院97年度禁
    字第11號裁定、親屬同意書、印鑑證明等件為證，堪信為真
    實。本院審酌上開事證，認吳全為相對人之胞弟，現亦與
    相對人同住花蓮縣豐濱鄉○○村○○街43號之2 住處，對相
    對人之財產狀況及生活需求應知之甚稔，且相對人之其餘手
    足均一致推舉吳全任相對人之會同開具財產清冊之人，有
    同意書1 件在卷可稽，是由吳全任相對人之會同開具財產
    清冊之人，應能符合受監護宣告人之最佳利益，爰指定吳全
    為會同開具財產清冊之人。
四、至聲請人另聲請准許處分相對人所有財產部分，惟按民法第
    1099條第1 項規定：「監護開始時，監護人對於受監護人之
    財產，應依規定會同遺囑指定、當地直轄市、縣（市）政府
    指派或法院指定之人，於2 個月內開具財產清冊，並陳報法
    院。」；又民法第1099條之1 規定：「於前條之財產清冊開
    具完成並陳報法院前，監護人對於受監護人之財產，僅得為
    管理上必要之行為。」，上開規定復為成年人之監護所準用
    ，民法第1113條定有明文，準此，可知需待聲請人會同開具
    財產清冊之人共同開具相對人之財產清冊並陳報法院後，方
    得聲請處分相對人之財產。從而，聲請人此部分聲請，核與
    法不符，應予駁回。
五、依民事訴訟法第608條第2項，裁定如主文。
中    華    民    國    99    年    11    月    26    日
                  家事法庭      法  官  吳韻馨
上列正本證明與原本無異。
如對本裁定不服，應於送達後10日內，向本院提出抗告狀（應抄
附繕本）。
中    華    民    國    99    年    11    月    29    日
                                書記官  高明正

司法院資訊處製作；財團法人民間司法改革基金會備份。
